臺灣臺中地方法院刑事判決
110年度訴字第74號
公  訴  人  臺灣臺中地方檢察署檢察官
被      告  陳宇凡



選任辯護人  李依玲律師（法扶律師）
上列被告因違反毒品危害防制條例案件，經檢察官提起公訴（10
9年度偵字第23004號），本院判決如下：
    主    文
陳宇凡販賣第二級毒品，未遂，處有期徒刑壹年。扣案如附表編
號1之物沒收銷燬，如附表編號2至4所示之物均沒收。未扣案之
犯罪所得新臺幣壹仟元沒收，於全部或一部不能沒收或不宜執行
沒收時，追徵其價額。
    犯罪事實
一、陳宇凡（LINE暱稱為「阿凡」）明知甲基安非他命係毒品危
    害防制條例第2條第2項第2 款所列管之第二級毒品，不得非
    法持有、販賣，竟基於販賣第二級毒品甲基安非他命以營利
    之犯意，持有扣案如附表編號2所示iPhone行動電話1支（含
    門號0000000000號SIM卡1張）作為販賣第二級毒品甲基安非
    他命之聯絡工具，嗣因為警查獲施用第二級毒品甲基安非他
    命而與警方配合之周長和，於民國109年7月27日某時許透過
    通訊軟體LINE聯繫陳宇凡，佯裝欲向陳宇凡購買新臺幣（下
    同）1,000元之甲基安非他命，並先行匯款1,000元之價金至
    陳宇凡之中國信託銀行帳戶（帳號000-0000000000000000號
    ），陳宇凡遂於同年7月28日0時44分許，騎乘車牌號碼000-
    000 號普通重型機車，依約至臺中市○區○○○路000 號前，將
    如附表編號1所示之第二級毒品甲基安非他命交付周長和，
    旋遭現場埋伏之員警當場查獲，而販賣未遂，並扣得如附表
    編號1、2所示之物，復經警徵得陳宇凡同意，前往其位於臺
    中市○○區○○○○街00號5樓之10居所搜索，扣得如附表編號3、
    4之物。
二、案經臺中市政府警察局豐原分局報告臺灣臺中地方檢察署檢
    察官偵查起訴。
    理    由
一、證據能力部分：
(一)本案以下所引用被告以外之人於審判外之言詞或書面陳述，
    被告及辯護人於本院準備程序時均表示同意作為證據（見本
    院卷第153頁），且檢察官、被告及辯護人迄於言詞辯論終
    結前，亦均未聲明異議（見本院卷第201至203頁），本院審
    酌相關言詞或書面陳述作成時之情況，核無違法取證或其他
    瑕疵，認為以之作為證據為適當，依刑事訴訟法第159 條之
    5 之規定，均具有證據能力。
(二)本案以下引用之非供述證據，均與本案待證事實具有關聯性
    ，檢察官、被告及辯護人皆不爭執其證據能力，且無證據證
    明有何偽造、變造或公務員違法取得之情事，復經本院依法
    踐行調查證據程序，自應認均有證據能力。
二、認定犯罪事實所憑之證據及理由：
(一)上揭犯罪事實，業據被告於警詢、偵訊、本院準備程序及審
    理時均坦承不諱（見警卷第15至23頁，偵卷第31、32頁，本
    院卷第152、206頁），核與證人即佯裝購毒者周長和於警詢
    及偵訊時證述情節相符（見警卷第25至27頁，偵卷第75至76
    頁），復有證人周長和與被告之LINE對話紀錄、中國信託銀
    行自動櫃員機交易明細、臺中市政府警察局豐原分局搜索扣
    押筆錄、扣押物品目錄表、扣案物及現場照片、監視器翻拍
    照片（見警卷第29至55、57、61至69、75至83、71、85至87
    、93至109 頁）在卷可稽，復有扣案如附表編號1至4所示之
    物可佐，而扣案如附表編號1所示之透明結晶，經鑑驗結果
    為第二級毒品甲基安非他命，有衛生福利部草屯療養院草療
    鑑字第1090800346號鑑驗書存卷可參（見本院卷第171頁）
    ，足徵被告認罪之任意性自白與事實相符，堪以採信。
(二)毒品危害防制條例所處罰之「販賣」毒品罪，所著重者為在
    主觀上有藉以牟利之惡性，及對毒品之擴散具有較有償或無
    償轉讓行為更嚴重之危害性，被告「營利」之意圖係從客觀
    之社會環境、情況及證人、物證等資料，依據證據法則綜合
    研判認定（最高法院100年度台上字第5938號判決意旨參照
    ）。審之邇來政府為杜絕毒品氾濫，毒害人民甚深，再三宣
    導民眾遠離毒品、媒體之報導既深且廣，對於毒品之禁絕，
    應為民眾所熟悉，被告既為智識健全之成年人，對此自無不
    知之理。另販賣毒品既係違法行為，當非可公然為之，亦無
    公定價格，且容易分裝並增減份量，而每次買賣之價量，可
    能隨時依雙方關係深淺、資力、需求量及對行情之認知、來
    源是否充裕、購買者被查獲時供述購買對象之可能風險之評
    估等情形，而異其標準，非可一概而論；販賣之利得，除被
    告就販賣之價量俱明確供述外，委難察得實情，販賣之人從
    價差或量差中牟利之方式雖異，其意圖營利之販賣行為則無
    二致。凡販賣毒品者，茍無利益可圖，應無甘冒被他人供出
    來源或遭檢警查緝法辦之危險，而平價供應他人施用之理，
    因此其販入之價格必較出售之價格低廉，或以同一價格販賣
    而減少毒品之份量，而有從中賺取買賣價差牟利之意圖及事
    實，應屬合理之認定（最高法院103年度台上字第3862號判
    決意旨參照）。查被告與購毒者周長和並無特殊情誼或至親
    關係，竟為交付毒品不辭勞力來回奔波，若非有利可圖，被
    告殆無甘冒被查緝重罰之風險，親自出面將毒品甲基安非他
    命以平價交付上開購毒者之可能，顯見被告就上開販賣毒品
    犯行，確屬有利可圖，其始願為之，且被告於偵訊及本院審
    理中自陳：本件販賣毒品，伊可賺取價差200 元等語（見偵
    卷32頁，本院卷第206頁），堪認被告應有營利之意圖甚明
    。
(三)按刑法上所謂陷害教唆，係指行為人原無犯罪之意思，純因
    具有司法警察權者之設計誘陷，以唆使其萌生犯意，待其形
    式上符合著手於犯罪行為之實行時，再予逮捕者而言。此種
    「陷害教唆」，因行為人原無犯罪之意思，具有司法警察權
    者復伺機逮捕，係以不正當手段入人於罪，尚難遽認被陷害
    教唆者成立犯罪；至刑事偵查技術上所謂之「釣魚」者，則
    指對於原已犯罪或具有犯罪故意之人，司法警察於獲悉後為
    取得證據，以設計引誘之方式，佯與之為對合行為，使其暴
    露犯罪事證，待其著手於犯罪行為之實行時，予以逮捕、偵
    辦者而言。後者因犯罪行為人主觀上原即有犯罪之意思，倘
    客觀上又已著手於犯罪行為之實行時，自得成立未遂犯，與
    「陷害教唆」情形迥然有別（最高法院101年度台上字第325
    3號判決意旨參照）。查證人周長和雖係因同意配合警方查
    緝，以通訊軟體LINE與被告聯絡並佯稱欲購買第二級毒品甲
    基安非他命，然細核被告與證人周長和之對話訊息，於證人
    周長和傳送「我要處理1000你那有沒有，或事（應是：是）
    有介紹的謝謝」、「有嗎我現金要處理，如果你那沒有看有
    沒有別的頭介紹給我」時，被告即表示「錢先匯來啊」、「
    就有了」，隨後2人達成價格與數量之合意，證人周長和並
    匯款至被告前揭帳戶，並相約毒品交易之時間、地點等節，
    此有被告與證人周長和之LINE對話紀錄擷圖、中國信託銀行
    自動櫃員機交易明細在卷可稽（見警卷第29至55、57頁），
    足見被告確係甫經證人周長和傳送訊息，即能理解證人周長
    和欲購買甲基安非他命，且在其等商談毒品交易事宜之過程
    中，均未見被告有何推託、拒絕販賣毒品之意，足證被告與
    證人周長和於本件案發時，本即有販賣第二級毒品甲基安非
    他命之犯意，且其復依約於上開時、地，將扣案如附表編號
    1所示之甲基安非他命交付證人周長和，惟因上開交易行為
    係在員警之掌控監督下，佯裝買家證人周長和亦無實際買受
    之真意，事實上不能完成買賣，應論以販賣未遂。　
(四)綜上所述，被告上開販賣第二級毒品未遂犯行，事證明確，
    洵堪認定，應予依法論科。
三、論罪科刑：
(一)按甲基安非他命係毒品危害防制條例第2條第2項第2款規定
    之第二級毒品，依法不得持有、販賣。核被告所為，係犯毒
    品危害防制條例第4 條第6項、第2 項之販賣第二級毒品未
    遂罪。被告因販賣而持有第二級毒品之低度行為，應為其販
    賣之高度行為所吸收，不另論罪。
(二)刑之減輕
  1.被告於偵查及審判中就其販賣第二級毒品未遂犯行均自白犯
    罪，業如前述，應依毒品危害防制條例第17條第2 項規定，
    減輕其刑。
　2.被告已著手於本件犯罪之實行而不遂，業如前述，為未遂犯
    ，衡其行為尚未致生毒品流通之危害，情節較既遂者輕微，
    依刑法第25條第2項規定，再按既遂犯之刑度減輕其刑。
　3.按毒品危害防制條例第17條第1 項規定為：「犯第4 條至第
    8 條、第10條或第11條之罪，供出毒品來源，因而查獲其他
    正犯或共犯者，減輕或免除其刑。」其立法旨意在於鼓勵被
    告具體提供其毒品上游，擴大追查毒品來源，俾有效斷絕毒
    品之供給，以杜絕毒品泛濫，祇須被告願意供出毒品來源之
    上手，因而查獲其他正犯或共犯者，即可邀減輕或免除其刑
    之寬典。所謂「供出毒品來源，因而查獲」，係指被告翔實
    供出毒品來源之具體事證，因而使有偵查（或調查）犯罪職
    權之公務員知悉而對之發動偵查（或調查），並因而查獲者
    而言（最高法院100 年度台上字第4787號判決意旨參照)。
    經查，被告為警查獲時供稱：伊本案販賣之毒品來源，係向
    真實姓名年籍不詳、綽號「垃圾車」之男子所購買等語(見
    警卷第19、21頁)，而綽號「垃圾車」之丁威文販賣第二級
    毒品之犯行，確因被告之供述而查獲，並經檢察官提起公訴
    ，有臺灣臺中地方檢察署110年3月9日中檢增強109偵23004 
    字第1109022946號函、臺中市政府警察局豐原分局110 年3 
    月9日中市警豐分偵字第1100013472 號函暨檢附之職務報告
    及臺灣臺中地方檢察署檢察官109年度偵字第23122號起訴書
    在卷可稽( 見本院卷第53、55至59、141至143頁) ，是被告
    就本案販賣第二級毒品未遂犯行，確有供出毒品來源，因而
    查獲其他正犯之情事，爰依毒品危害防制條例第17條第1 項
    之規定再予遞減輕其刑。
(三)復按刑之量定，為求個案裁判之妥當性，法律固賦予法院裁
    量權，但此項裁量權之行使，除應依刑法第57條規定，審酌
    行為人及其行為等一切情狀，為整體之評價，並應顧及比例
    原則與平等原則，使罪刑均衡，輕重得宜，以契合社會之法
    律感情。又刑法第59條規定犯罪之情狀可憫恕者，得酌量減
    輕其刑，其所謂「犯罪之情狀」，與同法第57條規定科刑時
    應審酌之一切情狀，並非有截然不同之領域，於裁判上酌減
    其刑時，應就犯罪一切情狀（包括第57條所列舉之10款事項
    ），予以全盤考量，審酌其犯罪有無可憫恕之事由（即有無
    特殊之原因與環境，在客觀上足以引起一般同情，以及宣告
    法定低度刑，是否猶嫌過重等等），以為判斷（最高法院95
    年度台上字第6157號判決意旨參照）。又按刑法第59條之減
    輕其刑，係裁判上之減輕，必以犯罪之情狀可憫恕，認為宣
    告法定最低度之刑猶嫌過重者，始有其適用；如別有法定減
    輕之事由，應先依法定減輕事由減輕其刑後，猶嫌過重時，
    始得為之；若有二種以上法定減輕事由，仍應先依法定減輕
    事由遞減其刑後，猶嫌過重時，始得再依刑法第59條規定酌
    減其刑（最高法院88年度台上字第1862號判決意旨可資參照
    ）。查被告本案所為雖不可與長期、大量販賣毒品之真正毒
    梟相比，惟毒品戕害國人健康，且嚴重影響社會治安，故政
    府立法嚴禁販賣毒品，並以高度刑罰來遏止毒品氾濫之問題
    ，其竟無視國家對於杜絕毒品危害之禁令而仍為前揭犯行，
    害人害己，使施用者成癮，陷入不可自拔之困境，況其所犯
    本案販賣第二級毒品未遂罪，經刑法第25條第2項、毒品危
    害防制條例第17條第2項、第1項規定遞減輕其刑後，依一般
    國民社會感情，對照其可判處之刑度，難認情輕法重而有顯
    可憫恕之處，自無適用刑法第59條規定酌量減輕其刑之餘地
    。
(四)爰審酌被告為成年人，明知毒品對我國社會之安寧秩序及國
    人之身心健康危害至鉅，政府三令五申禁絕毒品交易，竟意
    圖販賣毒品從中牟取不法利益，助長毒品之流通與氾濫，危
    害國民健康及社會治安，所為誠值非難，並考量被告之犯罪
    及獲利情節，兼衡其犯後坦承犯行，且最終配合供出毒品來
    源，協助檢警查獲其他正犯，足認已有悔悟之心，兼衡被告
    自陳之學歷、職業、家庭經濟生活狀況（見本院卷第206頁
    ）等一切情狀，量處如主文所示之刑，以示懲儆。
四、沒收部分：
(一)扣案如附表編號1所示之物，經送衛生福利部草屯療養院鑑
    驗結果，檢出第二級毒品甲基安非他命，有上開鑑驗書在卷
    可證（見本院卷第171頁），且經被告於本院時陳明係本案
    販賣之第二級毒品甲基安非他命（見本院卷第204頁），爰
    依毒品危害防制條例第18條第1 項前段之規定，宣告沒收銷
    燬之。另直接盛裝上開毒品之外包裝袋，無論依何種方式，
    均有微量毒品殘留而難以析離，故該外包裝應整體視為查獲
    之第二級毒品，併予宣告沒收銷燬。至鑑驗耗損之毒品既已
    滅失，自無庸為沒收銷燬之諭知。
(二)又按犯罪所得，屬於犯罪行為人者，沒收之。但有特別規定
    者，依其規定；前2項之沒收，於全部或一部不能沒收或不
    宜執行沒收時，追徵其價額，刑法第38條之1第1項、第3項
    分別定有明文。被告本案販賣第二級毒品之犯罪所得為1,00
    0 元，此據被告供承在卷（見警卷第19頁，本院卷第206頁
    ），並有中國信託銀行自動櫃員機交易明細在卷可稽（見警
    卷第57頁），且未扣案，應依刑法第38條之1 第1 項前段、
    第3 項規定宣告沒收，於全部或一部不能沒收時，追徵其價
    額。
(三)扣案如附表編號2至4所示之物，均係供被告本案販賣第二級
    毒品所用之物，此經被告陳明在卷（見本院卷第152、204頁
    ），均應依毒品危害防制條例第19條第1項規定宣告沒收之
    。
(四)末按毒品危害防制條例第18條第1 項前段規定所稱「查獲之
    毒品」，係指被查獲而與本案有關之全部毒品而言，故被告
    經法院為有罪之科刑判決時，查獲之毒品與被告本案所犯並
    經法院諭知有罪者若全然無關，即不得於該有罪判決宣告沒
    收（最高法院94年度台上字第1227號判決意旨參照）。查被
    告所持有扣案如附表編號5所示甲基安非他命1包，係供被告
    施用之毒品，此據被告陳明在卷（見本院卷第204頁），核
    與本案販賣甲基安非他命之犯行無何關聯，自不得於本案宣
    告沒收銷燬。至扣案如附表編號6所示之物，據被告供稱係
    供其施用毒品所用（見本院卷第204頁），依卷內證據亦無
    從認定與本案有關，且非違禁物，自無從宣告沒收。
據上論斷，應依刑事訴訟法第299 條第1 項前段，毒品危害防制
條例第4 條第6項、第2 項、第17條第1 項、第2 項、第18條第1
 項前段、第19條第1 項，刑法第11條前段、第25條第2項、第38
條之1 第1 項前段、第3 項，判決如主文。
本案經檢察官劉文賓提起公訴，檢察官陳僑舫到庭執行職務。
中　　華　　民　　國　　110 　年　　10　　月　　5 　　日
             刑事第七庭   審判長法  官  尚安雅
                                法  官  丁智慧
                                法  官  林忠澤
以上正本證明與原本無異。
如不服本判決應於收受送達後20日內向本院提出上訴書狀，並應
敘述具體理由；其未敘述上訴之理由者，應於上訴期間屆滿後20
日內向本院補提理由書（均須按他造當事人之人數附繕本）「切
勿逕送上級法院」。
　                        　　　書記官  許采婕
中　　華　　民　　國　　110 　年　　10　　月　　6 　　日
附錄論罪科刑法條
毒品危害防制條例第4條
製造、運輸、販賣第一級毒品者，處死刑或無期徒刑；處無期徒
刑者，得併科新臺幣三千萬元以下罰金。
製造、運輸、販賣第二級毒品者，處無期徒刑或十年以上有期徒
刑，得併科新臺幣一千五百萬元以下罰金。
製造、運輸、販賣第三級毒品者，處七年以上有期徒刑，得併科
新臺幣一千萬元以下罰金。
製造、運輸、販賣第四級毒品者，處五年以上十二年以下有期徒
刑，得併科新臺幣五百萬元以下罰金。
製造、運輸、販賣專供製造或施用毒品之器具者，處一年以上七
年以下有期徒刑，得併科新臺幣一百五十萬元以下罰金。
前五項之未遂犯罰之。
附表
編號 物品名稱及數量 備註 1. 透明粗顆粒結晶1包（檢品編號：B090950） 經送衛生福利部草屯療養院鑑驗，結果為第二級毒品甲基安非他命（驗前淨重0.1337公克，驗餘淨重0.1246公克，見本院卷第171頁），乃查獲被告販賣之第二級毒品。 2. iPhone行動電話1支（IMEI：000000000000000號；含門號0000000000號SIM卡1張） 供被告販賣第二級毒品所用之物。 3. 磅秤1臺 供被告販賣第二級毒品所用之物。 4. 夾鍊袋1包 供被告販賣第二級毒品所用之物。 5. 透明結晶1包（檢品編號：B090949） 經送衛生福利部草屯療養院鑑驗，結果為第二級毒品甲基安非他命（驗前淨重0.7220公克，驗餘淨重0.7105公克，見本院卷第171頁），被告稱係供其施用之毒品，與本案犯罪無關。 6. 吸食器1包 與本案犯罪無關。